臺灣臺南地方法院交通事件裁定　　　　100年度交聲字第709號
移送機關　　交通部公路總局嘉義區監理所臺南監理站
異議人即
受處分人　　陳立三
上列受處分人因違反道路交通管理處罰條例案件，對於交通部公
路總局嘉義區監理所臺南監理站民國100年8月24日所為之裁決處
分（處分案號：嘉監南字第裁74-A00000000號）聲明異議，本院
裁定如下：
    主  文
異議駁回。
    理  由
一、原處分意旨略以：受處分人即異議人陳立三（下稱異議人）
    駕駛其所有車牌號碼5951-UV號自用一般小客車，於民國100
    年6 月27日13時14分許，行經臺北市○○○路○段時，行車
    速限50公里，經測時速62公里，超速12公里，行車速度超過
    規定之最高時速未滿20公里，經臺北市政府警察局大安分局
    交通分隊警員測速照相逕行製單舉發，嗣經移送機關即交通
    部公路總局嘉義區監理所臺南監理站以其違規事證明確，依
    照道路交通管理處罰條例第40條、第63條第1項第1款之規定
    ，裁處異議人罰鍰新臺幣（下同）1,600元，並記違規點數1
    點等處分。
二、本件聲明異議意旨略以：(一)本件舉發單位於舉發路段不但無
    「速限」標誌，亦未『明顯標示』，異議人如何能知速限並
    遵守，此有違道路交通管理處罰條例第7條之2規定，其舉發
    顯然違法；(二)另依道路交通標誌標線號誌設置規則之規定，
    本件舉發單位設置之「臨時、移動式」告示牌尺寸顯較小於
    臺北市政府設立之「固定式」告示牌，且舉發單位將「臨時
    、移動式」告示牌設置於路樹旁邊亦與固定式告示牌位置不
    同，已有被遮擋之虞；(三)依舉發單位提供之照片，舉發單位
    之警車停放於「臨時、移動式」告示牌之馬路旁係「紅線禁
    停區」，警方於一般勤務時，居然違規停放於「紅線禁停區
    」，其違法在先，目的顯然在遮擋告示牌，其違法舉發自屬
    無效，因而為此聲明異議等語。
三、按汽車駕駛人，行車速度超過規定之最高時速者，處1,200
    元以上2,400元以下罰鍰，並記違規點數1點，道路交通管理
    處罰條例第40條、第63條第1項第1款，分別定有明文。次按
    對於汽車駕駛人有行車速度超過規定之最高速限或低於規定
    之最低速限違規行為予以逕行舉發，採用固定或非固定式科
    學儀器取得證據資料證明者，於一般道路須至少於100 公尺
    前，於高速公路、快速公路須至少於300 公尺前，明顯標示
    之，道路交通管理處罰條例第7條之2第2項第9款、第3項定
    有明文。
四、經查：
(一)異議人駕駛其所有車牌號碼5951-UV 號自用一般小客車，於
    100年6月27日13時14分許，行經臺北市○○○路○段時，行
    車速限50公里，經測時速62公里，超速12公里，行車速度超
    過規定之最高時速未滿20公里，經臺北市政府警察局大安分
    局交通分隊警員測速照相逕行製單舉發等情，有原處分機關
    100年8月24日嘉監南字第裁74-A00000000號違反道路交通管
    理事件裁決書1紙及違規採證照片1幀附卷可稽。
(二)異議人固以前詞置辯，然按道路交通管理處罰條例第7條之2
    第3 項雖規定對於行車速度超過規定之最高速限或低於規定
    之最低速限之違規行為，採用固定或非固定式科學儀器取得
    證據資料證明者，於一般道路須至少於100 公尺，於高速公
    路、快速公路須至少於300 公尺前，明顯標示之，然上開規
    定係因考量政府處罰違規超速之行為，其目的並不在於處罰
    本身，而係欲透過此舉而促使駕駛人能夠遵守速限規定，故
    要求交通及警政單位，在一定距離前樹立警告標示，以提醒
    駕駛人注意遵守速限規定，並無所謂如有違反，駕駛人超速
    行駛之違規行為即應不罰。是以執法單位若確實已採取相當
    之提醒措施，使駕駛人能及時注意到前方有測速照相儀器，
    而得適時將速度維持在法定速限內，即應認已符合法定程序
    。經查，本件違規地點前之100公尺處，確設有「前有測速
    照相請依速限行駛」之告示牌，有臺北市政府警察局大安分
    局100年9月30日北市警安分交字第10032736100號函1紙暨現
    場照片4幀在卷可稽。
(三)其次，道路交通標誌標線號誌設置規則第137條第1款規定：
    「警告性質告示牌用以促使車輛駕駛人及行人瞭解道路上之
    特殊狀況，提高警覺，並準備防範應變之措施，為黃底黑字
    黑邊。」惟上開規則並未規範警告性質告示牌之長、寬、面
    積，及規範超速之警告告示牌之字體、內容。而經本院檢視
    本件舉發員警所擺設之告示牌，係以黃底黑字載明「前有測
    速照相請依速限行駛」，該字體、尺寸明白清晰，又是架設
    於交岔路口旁之人行道上，前方並無足以阻擋駕駛人視線之
    障礙物或遮蔽物存在，不致造成用路人視線混淆，縱該處屬
    三線車道，用路人倘加以留心，仍可清楚辨識，衡情駕駛人
    應可合理預期前方有測速科學儀器，注意遵守速限規定，自
    已符合道路交通管理處罰條例第7條之2第3項規定意旨。況
    異議人違規超速，明顯會影響其辨識周遭環境之能力，是尚
    難僅以異議人個人主觀上無法注意該告示牌，即遽認本件舉
    發員警所擺設之告示牌非明顯標示。
(四)至於異議人另抗辯舉發路段未設速限標誌云云。然按行車速
    度，依速限標誌之規定，無速限標誌者，行車時速不得超過
    50公里，道路交通安全規則第93條第1項第1款定有明文。異
    議人既係合法領有駕駛執照之人，其對前開規定，應無不知
    之理，在無速限標誌或標線之情況下，駕駛人行車時速原本
    即不得超過時速50公里，且亦應隨時注意避免超速行駛，尚
    不容駕駛人以未見速限標示或標誌，據為其超速違規行駛之
    理由。從而，異議人前開抗辯，顯係卸責之詞，亦不足採。
(五)末按消防車、警備車、救護車、工程救險車、外交部禮賓車
    、公用事業機構之工程車、垃圾車及傳遞郵件電報等車輛，
    於執行任務時，其臨時停車及停車地點得不受前2條之限制
    。但公路主管機關、市區道路主管機關或警察機關另有特別
    規定者，應依其規定，道路交通安全規則第113條定有明文
    。則本件舉發員警縱於執行勤務時將警車停置於紅線區內，
    依前揭法規規定，得不受道路交通安全規則第111條及第112
    條有關「臨時停車」及「停車」規定之限制。何況警備車因
    執行任務是否有暫時停放之必要，核與本件異議人之違規事
    實無涉，異議人執此主張免責，而請求撤銷原處分，仍屬無
    據。
五、綜上所述，異議人於上揭時、地，駕駛車牌號碼5951-UV 號
    自用一般小客車，行車速度，超過規定之最高時速未滿20公
    里之違規行為，足堪認定。則移送機關裁決時依道路交通管
    理處罰條例第40條、第63條第1項第1款及違反道路交通管理
    事件統一裁罰基準表之相關內容，裁處異議人罰鍰1,600 元
    ，並記違規點數1 點，核無違誤。是本件異議為無理由，應
    予駁回。
六、據上論斷，應依道路交通管理處罰條例第87條第2 項、道路
    交通事件處理辦法第18條，裁定如主文。
中    華    民    國   100    年    12    月    29    日
                            交通法庭法  官  郭千黛
以上正本證明與原本無異。
如不服本裁定應於送達後5日內向本院提出抗告狀（應附繕本）
。
                                    書記官  蔡明峰
中    華    民    國   100    年    12    月    29    日